臺灣臺中地方法院刑事判決　　　　　　　96年度訴字第3311號
公　訴　人　臺灣臺中地方法院檢察署檢察官
被　　　告　乙○○
　　　　　　　　　　（現於臺灣臺中戒治所強制戒治中）
指定辯護人　本院公設辯護人甲○○
上列被告因違反槍砲彈藥刀械管制條例案件，經檢察官提起公訴
（96年度偵字第2553號），本院判決如下：
    主  文
乙○○未經許可，持有手槍，處有期徒刑陸年，併科罰金新臺幣
壹拾萬元，罰金如易服勞役，以新臺幣壹仟元折算壹日；扣案之
巴西TAURUS廠製PT92型口徑9mm制式半自動手槍壹支（槍枝管制
編號0000000000號）沒收。又對於公務員依法執行職務時，施脅
迫，處有期徒刑陸月，減為有期徒刑月。應執行有期徒刑陸年
壹月；併科罰金新臺幣壹拾萬元，罰金如易服勞役，以新臺幣壹
仟元折算壹日；扣案之巴西TAURUS廠製PT92型口徑9mm制式半自
動手槍壹支（槍枝管制編號0000000000號）沒收。
    犯罪事實
一、乙○○明知未經中央主管機關內政部之許可，不得持有制式
    手槍及子彈，竟未經許可，於民國95年12月中旬某日，在臺
    中市○○路之大都會KTV旁，以新臺幣18萬元之價格，向綽
    號「阿忠」之真實姓名年籍不詳成年男子，購得可發射子彈
    具有殺傷力之巴西TAURUS廠製PT92型口徑9mm制式半自動手
    槍1 支（槍枝管制編號0000000000號）及具殺傷力之口徑
    9mm制式子彈5顆（購買後即與「阿忠」共同前往臺中市大坑
    山區試射，並消耗子彈1顆），而持有之，且於平時隨身攜
    帶，作為防身之用。嗣於96年1月5日下午6時許，臺中市警
    察局第一分局偵查隊警員劉進益、黃豐亨等人，據報前往臺
    中市○○路○段373號8樓之2查緝販賣毒品案件，並在上址8
    樓之樓梯口埋伏時，警員劉進益等人見購毒者葉建成自上址
    走出，即予盤查，因而查知上址屋內尚有他人正進行毒品交
    易中，乃隨即尋求警力支援，於支援警力尚未到達前，乙○
    ○亦從上址走出，其見現場有員警埋伏後，隨即由逃生門往
    樓下竄逃，警員劉進益等人遂立刻追躡涉嫌持有毒品之乙○
    ○；於同日下午6時30分許，乙○○在上址6樓電梯前遇依法
    執行逮捕公務之警員劉進益，竟基於妨害公務之犯意，持上
    揭制式手槍（內含前揭制式子彈4顆）對著警員劉進益，並
    揚言：「你不要靠近，不然我會開槍」等語，以此脅迫方式
    ，妨害警員劉進益執行職務。乙○○見警員劉進益不敢趨前
    後，乃趁機往電梯旁之走廊逃去，旋即復遇警員黃豐亨，而
    與警員黃豐亨相距約3公尺遠，警員黃豐亨立即趨前欲奪取
    乙○○手持之上揭制式手槍，與乙○○發生拉扯，乙○○於
    拉扯槍枝過程中，手指不慎觸動板機，因而使上揭制式手槍
    朝地面擊發1顆子彈，旋即遭警員黃豐亨、劉進益2人當場制
    伏，並扣得上揭制式手槍1支、制式子彈3顆、已擊發之彈殼
    與彈頭各1顆、第一級毒品海洛因2小包、第二級毒品安非他
    命1小包（所涉違反毒品危害防制條例犯行，由檢察官另案
    偵辦中）。
二、案經臺中市警察局第一分局報告臺灣臺中地方法院檢察署檢
    察官偵查起訴。
    理    由
壹、程序部分：
    按「刑事訴訟法第159條之5明定：『被告以外之人於審判外
    之陳述，雖不符前4條之規定，而經當事人於審判程序同意
    作為證據，法院審酌該言詞陳述或書面陳述作成時之情況，
    認為適當者，亦得為證據。』、『當事人、代理人或辯護人
    於法院調查證據時，知有第159條第1項不得為證據之情形，
    而未於言詞辯論終結前聲明異議者，視為有前項之同意。』
    ，其立法理由在於傳聞證據未經當事人之反對詰問予以核實
    ，乃排斥其證據能力。惟當事人如放棄對原供述人之反對詰
    問權，於審判程序表示同意該等傳聞證據可作為證據，此時
    ，法院除認該傳聞證據欠缺適當性外，自可承認其證據能力
    。又當事人、代理人或辯護人於調查證據時，知有刑事訴訟
    法第159條第1項不得為證據之情形，卻表示『對於證據調查
    無異議』、『沒有意見』等意思，而未於言詞辯論終結前聲
    明異議者，應視為已有將該等傳聞證據採為證據之同意。」
    （詳最高法院94年度台上字第2976號判決意旨參照）。經查
    被告乙○○及其指定辯護人、檢察官於審判期日，對本案之
    全部證據之證據能力均不爭執，復於審判期日就本院提示之
    證據於言詞辯論終結前，均未就所調查之證據主張有刑事訴
    訟法第159條不得為證據之情形，且均表示「沒有意見」，
    本院審酌該等證據作成時，亦無不適當之處，是參考上開最
    高法院判決要旨，應視為已有將該等傳聞之證據採為證據之
    同意，本案經調查之證據均有證據能力，合先敘明。
貳、實體部分：
一、上開犯罪事實，業據被告乙○○於警詢、偵查中及本院審理
    時均坦承不諱，且核與證人黃豐亨、劉進益於偵查中具結證
    述之內容相符，又自被告身上所扣得之槍、彈，經送鑑定認
    ：「壹、鑑定結果：一送鑑手槍壹枝（槍枝管制編號000000
    0000號），認係巴西TAURUS廠製PT92型口徑9mm制式半自動
    手槍，槍管內具陸條右旋來復線，槍號遭變造為TUE148143
    ，研判原槍號應為TUE48143，機械性能良好，可擊發同口徑
    制式子彈，認具殺傷力。二送鑑子彈顆（試射顆），認
    均係口徑9mm制式子彈，認均具殺傷力。三送鑑彈殼壹顆，
    認係已擊發之口徑9mm（9X19mm）制式彈殼。四送鑑彈頭壹
    顆，認係銅包衣碎片，其上剩參條右旋來復線。貳、比對結
    果：送鑑彈殼經與送鑑手槍試射彈殼比對結果，其彈底特徵
    紋痕相吻合，認係由送鑑槍枝所擊發。」，此有內政部警政
    署刑事警察局96年2月9日刑鑑字第0960011754號槍彈鑑定書
    影本1份在卷可憑，是扣案之上開制式手槍1支、制式子彈3
    顆及已擊發之制式彈殼、彈頭各1顆在被告未擊發前，均確
    係槍砲彈藥刀械管制條例規定未經中央主管機關許可，不得
    非法持有之違禁物，另被告花費18萬元鉅資向「阿忠」購買
    手槍、子彈後，由「阿忠」陪同至臺中市大坑山區試射1顆
    子彈，亦與常情無違，足徵被告之自白與事實相符，而堪採
    信。此外，復有照片9張、臺中市警察局第一分局槍枝初步
    檢視報告表（含相片2張）1份在卷可稽。
    本件事證明確，被告之犯行已堪認定，應予依法論科。
二、查被告未經許可持有上開槍、彈，核其所為，係犯槍砲彈藥
    刀械管制條例第7條第4項之未經許可持有手槍罪及同條例第
    12條第4項之未經許可持有子彈罪。又被告同時自綽號「阿
    忠」之成年男子處購得上開具有殺傷力之制式槍、彈，係以
    一行為同時觸犯上開2罪名，應依刑法第55條論以想像競合
    犯，從一重之未經許可持有手槍罪處斷。再被告於警員劉進
    益依法執行逮捕公務時，持槍對其揚言：「你不要靠近，不
    然我會開槍」等語，係以此脅迫方式，妨害警員劉進益執行
    職務，核其所為，係犯刑法第135條第1項之對於公務員依法
    執行職務時施脅迫罪。又被告出於妨害警員依法執行職務之
    犯意，進而持槍並揚言嚇阻警員逮捕之行為，其恐嚇之行為
    ，係實施妨害公務之手段，應不另論罪，公訴人認被告上開
    行為尚涉有刑法第305條之恐嚇危害安全罪嫌，尚有未洽，
    惟公訴人認此與前開起訴經本院判決有罪之妨害公務部分，
    有裁判上一罪之想像競合犯關係，爰不另為無罪之諭知。被
    告所犯未經許可持有手槍罪及對於公務員依法執行職務時施
    脅迫罪，2罪間犯意各別，行為互殊，應予以分論併罰。爰
    審酌被告犯罪之動機、目的、手段、持有扣案槍、彈，對社
    會治安產生之危害不輕，及其犯罪後坦承犯行，態度良好等
    一切情狀，分別量處如主文所示之刑，罰金部分並諭知易服
    勞役之折算標準，以示懲儆。末按中華民國96年罪犯減刑條
    例業於96年7月4日公布，並自96年7月16日施行，查被告上
    開所犯妨害公務罪之犯罪時間，係在96年4月24日以前，此
    部分所犯符合中華民國96年罪犯減刑條例第2條所定之減刑
    條件，應依該減刑條例第2條第1項第3款之規定，本件宣告
    刑為有期徒刑6月，減其宣告刑2分之1為有期徒刑3月，並與
    不得減刑之未經許可持有手槍罪，定其應執行之刑。扣案之
    巴西TAURUS廠製PT92型口徑9mm制式半自動手槍1支（槍枝管
    制編號0000000000號），經鑑驗具有殺傷力，已如前述，為
    違禁物，不問屬於被告所有與否，應依刑法第38條第1項第1
    款宣告沒收。又按違禁物，不問屬於犯人與否，均應予以沒
    收，固為刑法第38條第1項第1款、第2項所明定；惟違禁物
    ，如已滅失而不存在，即不得再依前開規定，予以沒收。本
    件扣案之具殺傷力之口徑9mm制式子彈3顆，雖屬違禁物，但
    因送鑑定，業經鑑定機關試射後，該3顆子彈均已不復存在
    ，即不得再依違禁物諭知沒收（最高法院96年度台上字第54
    66號判決參照）；另扣案已擊發之彈殼與彈頭各1顆，則係
    被告於案發現場誤觸板機所擊發者，因不再具有殺傷力，已
    非屬違禁物，爰不另為沒收之諭知，併予敘明。
據上論斷，應依刑事訴訟法第299條第1項前段，槍砲彈藥刀械管
制條例第7條第4項、第12條第4項，刑法第11條前段、第135條第
1項、第55條前段、第42條第3項前段、第51條第5款、第38條第1
項第1款，刑法施行法第1條之1第1項、第2項前段，中華民國96
年罪犯減刑條例第2條第1項第3款、第7條，判決如主文。
中　　華　　民　　國　　96　　年　　11　　月　　28　　日
　　　　　　　　　刑事第十三庭  審判長  法　官　 李秋娟
                                        法  官   黃裕仁
                                        法  官   許月馨
以上正本證明與原本無異。
如不服本判決，應於收受送達後10日內向本院提出上訴書狀（應
敘述具體理由並附繕本）。
上訴書如未敘述理由，應於上訴期間屆滿後20日內補提理由書於
本院。　　　　　　　  　　        　　　書記官   黃美雲
中　　華　　民　　國　　96　　年　　11　　月　　28　　日
附錄本案論罪科刑法條全文：
槍砲彈藥刀械管制條例第7條：
未經許可，製造、販賣或運輸火砲、肩射武器、機關槍、衝鋒槍
、卡柄槍、自動步槍、普通步槍、馬槍、手槍或各類砲彈、炸彈
、爆裂物者，處死刑、無期徒刑或7年以上有期徒刑；處徒刑者
，併科新台幣3千萬元以下罰金。
未經許可，轉讓、出租或出借前項所列槍砲、彈藥者，處無期徒
刑或 5 年以上有期徒刑，併科新台幣 1 千萬元以下罰金。
意圖供自己或他人犯罪之用，而犯前二項之罪者，處死刑或無期
徒刑；處徒刑者，併科新台幣 5 千萬元以下罰金。
未經許可，持有、寄藏或意圖販賣而陳列第 1 項所列槍砲、彈藥
者，處 5 年以上有期徒刑，併科新台幣 1 千萬元以下罰金。
第 1 項至第 3 項之未遂犯罰之。
槍砲彈藥刀械管制條例第12條：
未經許可，製造、販賣或運輸子彈者，處 1 年以上 7 年以下有
期徒刑，併科新台幣 500 萬元以下罰金。
未經許可，轉讓、出租或出借子彈者，處 6 月以上 5 年以下有
期徒刑，併科新台幣 300 萬元以下罰金。
意圖供自己或他人犯罪之用，而犯前二項之罪者，處 3 年以上
10 年以下有期徒刑，併科新台幣 700 萬元以下罰金。
未經許可，持有、寄藏或意圖販賣而陳列子彈者，處 5 年以下有
期徒刑，併科新台幣 300 萬元以下罰金。
第 1 項至第 3 項之未遂犯罰之。
中華民國刑法第135條：
（妨害公務執行及職務強制罪）
對於公務員依法執行職務時，施強暴脅迫者，處 3 年以下有期徒
刑、拘役或 3 百元以下罰金。
意圖使公務員執行一定之職務或妨害其依法執行一定之職務或使
公務員辭職，而施強暴脅迫者，亦同。
犯前二項之罪，因而致公務員於死者，處無期徒刑或 7 年以上有
期徒刑；致重傷者，處3年以上、10年以下有期徒刑。
